【裁判字號】    89,上易,599
【裁判日期】    891031
【裁判案由】    傷害
【裁判全文】
臺灣高等法院臺中分院刑事判決                    八十九年度上易字第五九九號
    上  訴  人
    即  被  告  丙○○
右上訴人因傷害案件，不服台灣台中地方法院八十八年度易字第二八七五號，中華民
國八十九年一月二十一日第一審判決（起訴案號：台灣台中地方法院檢察署八十八年
度偵字第一二八三六號），提起上訴，本院判決如左：
      主  文
原判決撤銷。
丙○○傷害人之身體，處拘役參拾伍日，如易科罰金以參佰元折算壹日。
      事  實
一、丙○○與乙○○原係男女朋友，詎二人因屢次口角而生嫌隙，於民國 (下同 )八
    十八年五月十日上午九時許，乙○○至丙○○位於台中市○○街二之一號二樓租
    處，與丙○○洽談返還古董、借款等事宜，因意見不合發生爭執，乙○○即以著
    高跟鞋之腳踼丙○○（於本案中未據起訴），並以古董花瓶砸丙○○，經丙○○
    避開後花瓶破碎，丙○○見狀亦萌傷害之犯意，徒手與乙○○互相拉扯扭打，致
    乙○○受有左手背（挫傷）裂傷三公分併肌腱斷裂一條、腹部挫傷、右肩挫傷、
    頭部外傷瘀青三處及右膝挫腫擦傷之傷害。
二、案經乙○○訴由台灣台中地方法院檢察署檢察官偵查起訴及移送併辦（八十八年
    度偵字第一五一六七號）。
     理  由
一、訊據被告丙○○，雖矢口否認犯罪，辯稱：當日告訴人乙○○至伊住處，指責伊
    向她追討古董，趁伊不注意時，以穿高跟鞋的腳踏伊，又持房中古董花瓶砸伊，
    復拾起花瓶碎片要刺伊，伊為防衛自身安全才與她拉扯，拉扯中她自己不小心被
    所拿之碎片割傷，若伊有抓她頭去撞牆，她傷勢應不止如此，況她先後所述被傷
    害之經過不一云云，惟查告訴人自始即堅稱遭被告傷害，並有診斷證明書一份在
    卷可稽，證人林美菁於原審法院審理時證稱：當日至被告家中，發現乙○○倒在
    地上流很多血，即將告訴人送醫，告訴人當時告訴她係遭被告毆打受傷，後來被
    告有打電話給伊，有說到與告訴人打過架之事等語，另證人即事後至現場處理之
    警員劉文祥於原審結稱：「有，到現場他們二人（指被告與告訴人）已經分開，
    告訴人受傷流血，當時告訴人兒子、姊姊在場，當時我有問告訴人如何受傷，告
    訴人稱是被告傷害的‧‧‧。」等語，證人即診治被告之醫師郭溪泉於原審到庭
    結稱：告訴人頭部是碰撞而瘀青，如何受傷不清楚，肌腱斷了無法判定是何物割
    傷等語，參以卷附照片顯示被告住處之地上散落玻璃及花瓶碎片，被告亦受有右
    小腿內側紅色傷痕Ｏ點二乘五公分之傷害 (有被告所提台灣省立台中醫院診斷證
    明書在卷可參 )，顯見當時爭執激烈，二人間確有肢体碰撞之情事，次查告訴人
    於警訊中陳稱有拿花瓶砸被告 (詳八十八年度偵字第一二八三六號卷第十八頁 )
    ，被告確受有上述右小腿內側紅色傷痕Ｏ點二乘五公分之傷害，酌以告訴人於警
    訊及告訴狀中指稱：被告將其抱住，被伊推開後，又追上來，伊即喊救命，被告
    拉住伊之手及衣服，欲侵犯伊，．．．．．被告拉伊之手往裝飾櫃之玻璃撞下去
    ，致伊手部肌腱斷裂，又抓伊之頭去撞牆大約六、七下，又踢伊之腹部，將伊之
    身体往前彎曲成蝦子狀云云，與卷附告訴人所提診斷書所載之傷有差異，被告所
    辯係告訴人先以著高跟鞋之腳踼伊，再以花瓶砸伊，即非無據，然告訴人之指陳
    有部分前後不符時，法院仍得本其自由心證予以斟酌，非謂一有不符，即認其全
    部為不可採信，尤其關於行為之動機、手段、及結果等之細節方面，告訴人之指
    陳難免故予誇大，然其基本事實之陳述，若果與真實性無礙時，仍非不得予以信
    採 (最高法院七十四年台上字第一五九九號判決參照 )，本件被告若僅係防衛，
    告訴人何以會受診斷書上所載之傷，被告就此未能提出合理說明，告訴人且堅稱
    ，係被告傷害如上述，衡情被告於遭告訴人踢傷後，目睹古董花瓶被砸破，因而
    起意傷害互毆，自屬可能，再查彼此互毆必以一方初無傷人之行為，因排除對方
    不法之侵害而加以還擊，始得以正當防衛論，故侵害已過去後之報復行為，與無
    從分別何方為不法侵害之互毆行為，均不得主張正當防衛 (最高法院三十年上字
    第一Ｏ四Ｏ號判決參照)，另衡之一般社會經驗法則，互毆係屬多數動作構成單
    純一罪而互為攻擊之傷害行為，縱令一方先行出手，而還擊之一方在客觀上茍非
    單純對於現在不法之侵害為必要排除之反擊行為，因其本即有傷害之犯意存在，
    則對其互為攻擊之還手反擊行為，自無主張正當防衛權之餘地（最高法院八十四
    年度台非字第二０八號判決參照），被告與告訴人爭執時既無他人在場目睹，就
    告訴人所受傷害之原因各執一詞，復查無其他積極證據，足認被告所為係出於單
    純之正當防衛，被告所辯顯係避重就輕之詞，不足採信，事證已臻明確，被告犯
    行應堪認定。
二、核被告所為，係犯刑法第二百七十七條第一項之傷害罪，原審予以論罪科刑固非
    無見，惟原審判決量刑時，未審酌告訴人亦以著高跟鞋之腳踢被告致被告受傷，
    並以古董花瓶丟被告等情狀，尚有未洽，被告上訴否認犯罪雖無理由，然原審判
    決既有如上未當之處，應由本院撤銷改判，爰審酌被告素行良好，有台灣高等法
    院被告全國前案紀錄表一份在卷足憑，因細故與告訴人互毆，亦受有輕微傷害及
    其犯罪之手段、被害人所受之傷害暨犯罪後未能坦承罪行之態度等一切情狀，量
    處如主文第二項所示之刑，並諭知易科罰金之折算標準。
三、公訴人就八十八年度偵字第一五一六七號案移送併辦，因與右開判決部分屬同一
    案件，自得併予審理，併予敘明。
四、據上論斷，應依刑事訴訟法第三百六十九條第一項前段、第三百六十四條、第二
    百九十九條第一項前段、刑法第二百七十七條第一項、第四十一條、罰金罰鍰提
    高標準條例第一條前段、第二條，判決如主文。
本案經檢察官甲○○到庭執行職務。
中      華      民      國    八十九      年      十      月   三十一   日
                        臺灣高等法院臺中分院刑事第九庭
                                    審判長法  官  胡  森  田
                                          法  官  趙  春  碧
                                          法  官  康  應  龍
右正本證明與原本無異。
不得上訴。
                                          書記官  陳  明  珠
中      華      民      國    八十九      年    十一      月     三     日
                                                                        Ｋ


司法院資訊處製作；財團法人民間司法改革基金會備份。
